【裁判字號】    96,訴,3469
【裁判日期】    970418
【裁判案由】    偽造文書等
【裁判全文】
臺灣板橋地方法院刑事判決              96年度訴字第3469號
公  訴  人  臺灣板橋地方法院檢察署檢察官
被      告  辛○○
?????  梁?錦
上列被告因詐欺案件，經檢察官提起公訴（96年度調偵字第416
號），本院依簡式審判程序，判決如下：
    主  文
辛○○共同連續意圖為自己不法之所有，以詐術使人將本人之物
交付，處有期徒刑壹年，減為有期徒刑陸月，如易科罰金，以銀
元參佰元即新臺幣玖佰元折算壹日。
丑○共同連續意圖為自己不法之所有，以詐術使人將本人之物交
付，處有期徒刑壹年，減為有期徒刑陸月，如易科罰金，以銀元
參佰元即新臺幣玖佰元折算壹日。
    事  實
一、辛○○與丑○係夫妻，於民國92年6 月5 日，在臺北縣板橋
    市○○街五十三巷三弄四號三樓，由辛○○出面，並自任互
    助會首，召集會員，連會首共計如附表之己○○等會員共31
    人，約定每人每會新台幣（下同）20000 元，會期至96年7
    月20日止，採內標方式標會，並由辛○○與丑○負責於每月
    5 日開標、收取標金、交付得標會款等事，且於每年1 月20
    日及7 月20日加標1 次。詎辛○○與丑○二人因周轉不靈，
    基於意圖為自己不法所有之摡括犯意聯絡，連續於附表所示
    之之92年7 月5 日起至94年1 月20日間，在上開處所，向會
    員誆稱係其他會員以附表所示之金額得標，致使會員陷於錯
    誤而給付活會會錢，共詐得0000000 元，嗣於94年2 月5 日
    無故停標該互助會後，活會會員始發現互助會僅存8 會期，
    竟尚有眾多尚未得標之活會會員，始查知上情。
二、案經己○○等人訴由台北縣政府警察局海山分局報告臺灣板
    橋地方法院檢察署檢察官偵查起訴。本院於準備程序進行中
    ，辛○○、丑○就被訴事實為有罪之陳述，經告知簡式審判
    程序之旨，並聽取當事人之意見後，合議庭裁定由受命法官
    獨任進行簡式審判程序。
    理  由
一、訊據被告辛○○、丑○對於上揭事實坦承不諱，核與告訴人
    即會員己○○、乙○○、卯○○○、戊○○、壬○○、丁○
    ○、癸○○○、丙○○、甲○○、庚○○、寅○○、子○○
    代理人張豐慶於警詢、偵查中指述之情節相符，並有辛○○
    、丑○互助會償還部分活會會款領款人名冊、辛○○委託書
    、臺北縣板橋市調解委員會通知、互助會單及名冊在卷可稽
    ，足認被告二人前揭自白與事實相符，堪予採信，本案事證
    明確，被告犯行已堪認定，自應依法論科。至起訴書所載被
    告二人偽造標單進而行使偽造私文書犯行部分，並未舉證，
    復經檢察官當庭更正刪除，附此敘明。
二、查被告二人行為後，刑法部分條文業於94年2 月2 日修正公
    布，95年7 月1 日施行，修正後刑法第2 條第1 項規定：「
    行為後法律有變更者，適用行為時之法律；但行為後之法律
    有利於行為人者，適用最有利於行為人之法律。」係規範行
    為後法律變更所生新舊法比較適用之準據法，於新法施行後
    ，應適用修正後刑法第2 條第1 項之規定，為「從舊從輕」
    之比較。又法律變更之比較適用，比較時應就罪刑有關之共
    犯、未遂犯、想像競合犯、牽連犯、連續犯、結合犯，以及
    累犯加重、自首減輕暨其他法定加減（如身分加減）與加減
    例等一切情形，綜其全部罪刑之結果而為比較；且就比較之
    結果，須為整體之適用，不能割裂分別適用各該有利於行為
    人之法律（最高法院24年上字第4634號判例、27年上字第
    2615號判例、95年第8 次刑事庭會議決議參照）。經查：
（一）被告等行為時，修正前刑法第28條規定：「二人以上共同
      實施犯罪之行為者，皆為正犯。」；修正後刑法第28條規
      定：「二人以上共同實行犯罪之行為者，皆為正犯。」修
      正後刑法第28條規定之共同正犯，基於個人責任原則及法
      治國人權保障，限於直接從事構成犯罪事實之行為者（含
      共謀共同正犯），排除「陰謀共同正犯」及「預備共同正
      犯」之類型，是修正後之共同正犯之可罰性要件之範圍業
      已限縮。惟本件情形，被告等係直接從事犯罪構成要件行
      為，不論依修正前、後之規定，均成立共同正犯，比較適
      用新舊法，此部分之結果並無不同。
（二）被告等行為後，修正後之刑法已刪除第56條連續犯之規定
      。本件被告等先後多次詐欺取財犯行，時間緊接，手法相
      同，均觸犯構成要件相同之罪，顯係基於概括犯意反覆為
      之，依修正前刑法第56條連續犯之規定，應論以一罪，並
      加重其刑；而修正後之刑法既已刪除連續犯之規定，則所
      犯各罪，應依數罪併罰之規定分論併罰。比較新舊法結果
      ，此部分以被告等行為時之舊法規定較為有利。
（三）本件被告等所犯之罪（詳下述）之法定刑含有罰金。而95
      年6 月14日修正公布、同年7 月1 日施行之刑法施行法增
      訂第1 條之1 規定：「中華民國94年1 月7 日刑法修正施
      行後，刑法分則編所定罰金之貨幣單位為新臺幣。94年1
      月7 日刑法修正時，刑法分則編未修正之條文定有罰金者
      ，自94年1 月7 日刑法修正施行後，就其所定數額提高為
      30倍。但72年6 月26日至94年1 月7 日新增或修正之條文
      ，就其所定數額提高為3 倍。」；另刑法第33條第5 款修
      正為：「罰金：新臺幣1 千元以上，以百元計算之。」而
      依被告等行為時之刑罰法律，罰金係以銀元為單位，至於
      罰金最低額依修正前刑法第33條第5 款規定則為銀元1 元
      。比較修正前、後之法律規定，並依現行法規所定貨幣單
      位折算新臺幣條例折算後，罰金之最高額並無二致，惟就
      罰金最低額部分，依新法規定為新臺幣1 千元，依舊法規
      定為銀元1 元（即新臺幣3 元），此部分以被告等行為時
      之舊法規定較有利於被告。另就罰金刑之加減者，修正前
      刑法第68條規定：「拘役或罰金加減者，僅加減其最高度
      。」；修正後刑法第67條規定：「有期徒刑或罰金加減者
      ，其最高度及最低度同加減之。」本件被告等有刑罰加重
      之情形，經比較修正前、後之規定，亦以修正前規定較有
      利於被告。
（四）經綜合全部罪刑而為比較結果，本件涉及新舊法比較適用
      者，新法之規定非有利於被告等，揆諸上揭說明，應依刑
      法第2 條第1 項前段，一體適用被告等行為時之舊法規定
      。
三、核被告二人所為，均係犯刑法第339 條第1 項之詐欺取財罪
    。被告二人有犯意聯絡及行為分擔，為共同正犯。渠等先後
    多次向各該實際會員詐取首期會款之犯行，時間緊接，手法
    相同，均觸犯構成要件相同之罪，顯係基於概括犯意反覆為
    之，應依被告二人行為時之修正前刑法第56條規定，論以連
    續犯之一罪，並加重其刑。爰分別審酌被告二人以誆稱他人
    得標之手法，向各會員詐得鉅額款項，嗣因資金週轉不靈倒
    會，致眾多被害人辛苦積蓄化為烏有，原不宜輕縱，惟兼衡
    被告二人於經查獲後自知事證明確而坦承犯行，且與多數被
    害人達成和解，非無補過之意，及其二人犯罪之動機、目的
    、手段等一切情狀，各量處如主文所示之刑，以資懲儆。末
    查被告二人犯罪時間係於96年4 月24日以前，均合於中華民
    國九十六年罪犯減刑條例所定之減刑條件，爰皆依該條例規
    定減刑之。查被告等行為時，90年1 月10日修正前刑法第41
    條第1 項規定：「犯最重本刑為3 年以下有期徒刑以下之刑
    之罪，而受6 月以下有期徒刑或拘役之宣告，因身體、教育
    、職業或家庭之關係，執行顯有困難者，得以1 元以上3 元
    以下折算1 日，易科罰金。」；而被告等行為後，95年7 月
    1 日修正施行前之刑法第41條第1 項前段規定：「犯最重本
    刑為5 年以下有期徒刑以下之刑之罪，而受6 個月以下有期
    徒刑或拘役之宣告，因身體、教育、職業、家庭之關係或其
    他正當事由，執行顯有困難者，得以1 元以上3 元以下折算
    1 日，易科罰金。」又依當時適用之罰金罰鍰提高標準條例
    第2 條規定，應就其原定數額提高為100 倍折算1 日，再依
    現行法規所定貨幣單位折算新臺幣條例第2 條規定折算後，
    應以新臺幣300 元以上900 元以下折算1 日。嗣刑法第41條
    第1 項前段已修正為現行規定：「犯最重本刑為5 年以下有
    期徒刑以下之刑之罪，而受6 個月以下有期徒刑或拘役之宣
    告者，得以新臺幣1 千元、2 千元或3 千元折算1 日，易科
    罰金。」經比較新舊法適用結果，此部分以95年7 月1 日修
    正施行前之規定最有利於被告等，爰於減刑之後，依95年7
    月1 日修正施行前之規定，諭知被告二人如易科罰金之折算
    標準。
據上論斷，應依刑事訴訟法第273 條之1 第1 項、第299 條第1
項前段，刑法第2 條第1 項前段、第28條（修正前）、第56條（
修正前）、第339 條第1 項、第41條第1 項前段（95年7 月1 日
修正施行前），罰金罰鍰提高標準條例第1 條前段、第2 條（修
正前），中華民國九十六年罪犯減刑條例第2 條第1 項第3 款、
第7 條、第9 條，判決如主文。
本案經檢察官靳開聖到庭執行職務。
中    華    民    國    97    年    4     月    18    日
                  刑事第三庭  法  官  王偉光
以上正本證明與原本無異。
如不服本判決，應於送達後10日內向本院提出上訴狀（應敘述具
體理由，並附繕本）。
                              書記官  陳宥伶
中    華    民    國    97    年    4     月    18    日
附錄本案論罪科刑法條全文：
中華民國刑法第339 條：
意圖為自己或第三人不法之所有，以詐術使人將本人或第三人之
物交付者，處5 年以下有期徒刑、拘役或科或併科1 千元以下罰
金。
以前項方法得財產上不法之利益或使第三人得之者，亦同。
前二項之未遂犯罰之。
附表：
??編號   日期（年?月?日）???? 標金（新臺幣）
?? ?    92/07/00                    0000
      0    00/07/00                    0000
      0    00/08/00                    0000
      0    00/09/00                    0000
      0    00/10/00                    0000
      0    00/01/00                    0000
      0    00/01/00                    0000
      0    00/03/00                    0000
      0    00/04/00                    0000
      00   00/06/00                    0000
      00   00/07/00                    0000
      00   00/09/00                    0000
      00   00/11/00                    0000
      00   00/12/00                    0000
      00   00/01/00                    0000
      00   00/01/20                    2500


司法院資訊處製作；財團法人民間司法改革基金會備份。
